臺灣桃園地方法院刑事判決
110年度金訴字第235號
公  訴  人  臺灣桃園地方檢察署檢察官 
被      告  劉紘瑋





選任辯護人  閻道至律師
上列被告因詐欺等案件，經檢察官提起公訴（109年度偵字第267
70號），本院判決如下：
    主  文
劉紘瑋無罪。
    理  由
一、公訴意旨略以：被告劉紘瑋與潘德涵、朱雪蓮（上開二人現
    由臺灣高雄地方檢察署以110年度偵字第3447號案件偵辦中
    ）及其等所屬詐欺集團成員，共同意圖為自己不法所有，基
    於參與犯罪組織、3人以上共同犯詐欺取財、洗錢之犯意聯
    絡，共組詐欺犯罪集團組織。先由真實姓名年籍不詳之該詐
    欺集團成員，於如附表「詐騙時間」欄所示之時間，以如附
    表「詐騙方式」欄所示之方式，分別使歐淑如、游秋雲、王
    鳳霞、王淑娟、陳惠敏陷於錯誤，匯款如附表「詐騙方式」
    欄所示之款項至朱雪蓮所申辦之臺灣土地銀行（下稱土地銀
    行）帳號000-000000000000號帳戶後，劉紘瑋即駕駛車牌號
    碼0000-00號自用小客車（下稱系爭車輛）搭載潘德涵、朱
    雪蓮，於109年6月29日上午10時30分許、109年6月30日中午
    12時許，分別前往桃園市○○區○○路000號土地銀行中壢分行
    、桃園市○鎮區○○路○○段0號土地銀行平鎮分行，而由朱雪蓮
    、潘德涵持上開土地銀行帳戶提款卡、存摺，分別自上開土
    地銀行帳戶內之提領新臺幣（下同）276萬3,500元、53萬2,
    000元之款項，再由潘德涵將上開款項上繳予其等所屬之詐
    欺集團成員，致歐淑如、游秋雲、王鳳霞、王淑娟、陳惠敏
    及受理報案之檢警均不易追查款項去向，而以此方式掩飾犯
    罪所得實際去向。嗣歐淑如、游秋雲察覺有異，經報請警方
    處理而循線查獲後，始悉上情。因認被告涉犯組織犯罪防制
    條例第3條第1項後段參與犯罪組織、洗錢防制法第14條第1
    項、第2條第2款之洗錢，及刑法第339條之4第1項第2款3人
    以上犯詐欺取財罪嫌等語。
二、按犯罪事實應依證據認定之，無證據不得認定犯罪事實。不
    能證明被告犯罪者，應諭知無罪之判決。刑事訴訟法第154
    條第2 項、第301 條第1 項分別定有明文。又事實之認定，
    應憑證據，如未能發現相當證據，或證據不足以證明，自不
    能以推測或擬制之方法，以為裁判基礎。而認定犯罪事實所
    憑之證據，雖不以直接證據為限，間接證據亦包括在內，然
    而無論直接證據或間接證據，其為訴訟上之證明，須於通常
    一般之人均不致有所懷疑，而得確信其為真實之程度者，始
    得據為有罪之認定，倘其證明尚未達到此一程度，而有合理
    之懷疑存在而無從使事實審法院得有罪之確信時，即應由法
    院諭知被告無罪之判決（最高法院40年台上字第86號、76年
    台上字第 4986 號判決意旨參照）。再按刑事訴訟法第 161
     條已於 91 年2 月 8 日修正公布，其第 1 項規定：檢察
    官就被告犯罪事實，應負舉證責任，並指出證明之方法。因
    此，檢察官對於起訴之犯罪事實，應負提出證據及說服之實
    質舉證責任。倘其所提出之證據，不足為被告有罪之積極證
    明，或其指出證明之方法，無從說服法院以形成被告有罪之
    心證，基於無罪推定之原則，自應為被告無罪判決之諭知（
    最高法院92年台上字第128 號判決意旨參照）。
三、又按犯罪事實之認定，係據以確定具體的刑罰權之基礎，自
    須經嚴格之證明，故其所憑之證據不僅應具有證據能力，且
    須經合法之調查程序，否則即不得作為有罪認定之依據；倘
    法院審理之結果，認為不能證明被告犯罪，而為無罪之諭知
    ，即無刑事訴訟法第154 條第2 項所謂「應依證據認定」之
    犯罪事實之存在。因此，同法第308 條前段規定，無罪之判
    決書只須記載主文及理由，而其理由之論敘，僅須與卷存證
    據資料相符，且與經驗法則、論理法則無違即可，所使用之
    證據亦不以具有證據能力者為限，即使不具證據能力之傳聞
    證據，亦非不得資為彈劾證據使用。故無罪之判決書，就傳
    聞證據是否例外具有證據能力，本無須於理由內論敘說明（
    最高法院100 年度台上字第2980號判決意旨參照）。準此，
    被告既經本院認定無罪，即無庸再論述所援引相關證據之證
    據能力，合先敘明。
四、再按共同正犯，在主觀上須有犯意聯絡，而此所稱犯罪之意
    思聯絡，固不以明示為必要，即相互間有默示之合致，亦屬
    之。然所謂默示之合致，必須由其行為或其他客觀情事，他
    人可以推知其有同意之表示始可，單純之無異議或未加制止
    ，尚不能遽認有默示之合致。苟被告主觀上無犯意聯絡，無
    論是否成立其他罪名，要難論以共同正犯（最高法院94年度
    台上字第7217號判決意旨參照）。
五、檢察官認被告涉犯組織犯罪防制條例第3條第1項後段參與犯
    罪組織、洗錢防制法第14條第1項、第2條第2款之洗錢，及
    刑法第339條之4第1項第2款3人以上犯詐欺取財罪嫌，無非
    係以證人潘德涵、朱雪蓮分別於警詢及偵詢之證述、潘德涵
    、朱雪蓮間之對話紀錄、車輛詳細資料報表、168汽車旅館
    監視錄影畫面翻拍照片5張、桃園市○鎮區○○路0段000號監視
    錄影畫面翻拍照片4張（見偵卷第39至43、123、125至129、
    131至132頁），及附表「證據出處」欄所示本案告訴人、被
    害人遭詐騙之時間、方式及金額之相關證據資料等為其主要
    論據。
六、訊據被告固不否認有與證人潘德涵投宿168汽車旅館，及駕
    駛系爭車輛搭載證人潘德涵、朱雪蓮前往公訴意旨所述之地
    點，亦對附表所示之告訴人、被害人於附表「詐騙方式」、
    「詐騙時間」欄所示受詐騙之經過、方式及金額不爭執，但
    堅詞否認有涉犯參與犯罪組織、洗錢、3人以上犯詐欺取財
    罪等犯行，而辯稱：我與證人潘德涵是交友軟體認識的朋友
    ，我6月29日會跟證人潘德涵去汽車旅館是因為證人潘德涵
    說要休息所以才一起去的，我不認識證人朱雪蓮，證人朱雪
    蓮是證人潘德涵叫她過來168汽車旅館的，她當天有帶她兒
    子一起來，109年6月29日、6月30日前往平鎮、中壢等地區
    都是潘德涵叫載他過去的，我不知道要去這些地點的用意為
    何，我沒有直接停在銀行，都是證人潘德涵說停在附近的超
    商，也不知道他們有去提款，他們事先沒有跟我說，之後在
    車上也沒有提及等語
七、經查，對於上開被告坦承及不爭執部分，有車輛詳細資料報
    表、168汽車旅館監視錄影畫面翻拍照片5張、桃園市○鎮區○
    ○路0段000號監視錄影畫面翻拍照片4張，及附表「證據出處
    」欄所示之證據資料在卷可佐，是此部分事實應堪予認定。
八、而查：
　㈠證人潘德涵於偵訊時證稱，被告是我交友軟體認識的朋友，
    於本案我是雇他當司機載我和證人朱雪蓮去提款，他事先不
    知道我們要去提款，我之所以會先與被告去汽車旅館，是因
    為我跟被告說想睡覺，所以才會有去汽車旅館的紀錄等語（
    見偵卷第344至346頁）；復於本院審理時證稱，我跟被告會
    去汽車旅館是因為他跑一天車很累，我也想要休息一下，我
    們才會去汽車旅館，我只是請被告擔任司機載我跟證人朱雪
    蓮去提款，我是用google查到地址叫被告輸入導航，我沒有
    直接跟被告講要去銀行，我也沒有什麼印象有在車上跟被告
    或是證人朱雪蓮講到錢的事等語（見本院金訴卷第123至132
    、135、140、144、146頁），是依上開證人潘德涵分別於偵
    訊及本院審理時之證述以觀，姑不論被告與證人潘德涵是否
    為男女朋友亦或僅是普通朋友，然證人潘德涵均證述僅係僱
    用被告擔任司機搭載其與證人朱雪蓮，事先未告知是要去提
    款，也未於提款後在車上談論到錢的事，則被告是否知悉證
    人潘德涵與朱雪蓮係為去提款乙事，即屬有疑。
　㈡證人朱雪蓮固於偵訊時證稱，被告知悉我與證人潘德涵是要
    去領錢，因為潘德涵有在車上跟被告講你在這邊等我們，我
    們要去領錢等語，然此部分之證詞內容，為證人潘德涵所否
    認，業如上述，而無從勾稽比對，自不得僅以前開朱雪蓮之
    單一證詞，即謂被告知悉證人潘德涵及朱雪蓮提款乙事，而
    涉犯本案公訴意旨所指之犯行，再者證人朱雪蓮依本院審理
    時證述內容以觀，證人朱雪蓮經檢察官及辯護人詰問時，僅
    就被告為白牌計程車司機，並為證人潘德涵之朋友，證人朱
    雪蓮事先並不認識被告等情先後證述一致（見本院金訴卷第
    188、），且證稱被告應該不知道她與證人潘德涵要去銀行
    領錢，因為他都在車上等等語（見本院金訴卷第201至202頁
    ），但對於被告是否知悉證人潘德涵與朱雪蓮是要去提款，
    及是否有在車上提到錢等情，分別經檢察官數次詢問後，均
    證稱沒有（見本院金訴卷第191、193、194、202頁），直到
    檢察官提示上開證人朱雪蓮偵訊時之證述，方才改口證稱：
    「應該是，這麼久，我也有點忘記」；「好像有」等語（見
    本院金訴卷第195、203頁），則就上開證人朱雪蓮於本院審
    理時所為之證述前後不一而有矛盾之情形，亦無從以此證詞
    與前開證人朱雪蓮於偵訊時之證述予以比對確認是否為真。
    是前開證人朱雪蓮不利被告之證述內容既無其他證據得以勾
    稽確認，而本身證述亦前後不一多有矛盾，自不得以此瑕疵
    之證述內容，即遽論被告確實知悉證人潘德涵與朱雪蓮是要
    去提款等情，而認被告與證人潘德涵、朱雪蓮就本案公訴意
    旨所指之犯行有參與犯罪組織、加重詐欺及洗錢之犯意聯絡
    ，而駕駛系爭車輛搭載證人潘德涵、朱雪蓮至公訴意旨所指
    之銀行提款。
九、綜上所述，公訴人所據之積極證據並未達於使通常之人均不
    致有所懷疑而得確信為真實之程度，尚不足使本院形成被告
    確有公訴意旨所指與證人潘德涵、朱雪蓮，或其他詐騙集團
    成員共同犯參與犯罪組織、洗錢、3人以上犯詐欺取財罪等
    犯行之確信，而仍有合理懷疑之存在。此外，復查無其他積
    極證據足資證明被告確有上開公訴意旨所指之犯行，則此部
    分既不能證明被告犯罪，依法自應為無罪之諭知。
據上論斷，應依刑事訴訟法第301 條第1 項，判決如主文。
本案經檢察官賴穎穎提起公訴，檢察官蕭佩珊到庭執行職務。　
中　　華　　民　　國　　111 　年　　6 　　月　　30　　日
            刑事第九庭  審判長  法  官  陳品潔

                                法  官  王鐵雄

                                法  官  謝承益
以上正本證明與原本無異。
如不服本判決應於收受判決後20日內向本院提出上訴書狀，並應
敘述具體理由。其未敘述上訴理由者，應於上訴期間屆滿後20日
內向本院補提理由書(均須按他造當事人之人數附繕本)「切勿逕
送上級法院」。 
　　　　　　　　　　　　　　　   書記官　莊佳蓁
中　　華　　民　　國　　111 　年　　7 　　月　　1 　　日

附表
編號 告訴人／被害人 詐騙時間 （民國） 詐騙方式 證據出處  １ 歐淑如 109年6月15日 詐騙集團成員利用FACEBOOK、LINE與被害人歐淑如聯繫，佯稱下注保證中獎，需依指示方能兌獎等語，致被害人歐淑如陷於錯誤而匯款至指定帳戶，共損失45萬2000元。 ⒈ 被害人歐淑如109年7月2日警詢（109年偵字26770號卷第111頁至第113頁） ⒉ 被害人歐淑如提供之存摺類存款憑條109年偵字26770號卷第155頁） ⒊ 內政部警政署反詐騙諮詢專線紀錄表、受理各類案件紀錄表、受理刑事案件報案三聯單、受理詐騙帳戶通報警示簡便格式表、金融機構聯防機制通報單（109年偵字26770號卷第139頁至第153頁） ⒋ 臺灣土地銀行竹東分行109年9月22日竹東字第1090003080號函暨附件（109年偵字26770號卷第201頁至第208頁） ⒌ 臺灣土地銀行中壢分行109年10月21日中壢字第1090004119號函暨附件（109年偵字26770號卷第229頁至第231頁）  ２ 游秋雲 109年6月3日 詐騙集團成員利用FACEBOOK、LINE與告訴人游秋雲聯繫，佯稱下注保證中獎，需依指示方能兌獎等語，致告訴人游秋雲陷於錯誤而匯款至指定帳戶，共損失136萬元。 ⒈ 告訴人游秋雲109年7月9日警詢（109年偵字26770號卷第164頁至第166頁） ⒉ 告訴人游秋雲提供之匯款單（109年偵字26770號卷第168頁） ⒊ 受理各類案件紀錄表、受理詐騙帳戶通報警示簡便格式表、內政部警政署反詐騙諮詢專線紀錄表、受理刑事案件報案三聯單（109年偵字26770號卷第169頁至第174頁、第181頁） ⒋ 臺灣土地銀行竹東分行109年9月22日竹東字第1090003080號函暨附件（109年偵字26770號卷第201頁至第208頁） ⒌ 臺灣土地銀行中壢分行109年10月21日中壢字第1090004119號函暨附件（109年偵字26770號卷第229頁至第231頁）  ３ 王鳳霞 109年4月中旬 詐騙集團成員利用網路交友平台、WECHAT與告訴人王鳳霞聯繫，佯稱投資可獲利，需依指示方能取回獲利等語，致告訴人王鳳霞陷於錯誤而匯款至指定帳戶，共損失140萬元。 ⒈ 告訴人王鳳霞109年7月10日警詢（109年偵字26770號卷第367頁至第371頁） ⒉ 告訴人王鳳霞提供之郵政跨行匯款申請書（109年偵字26770號卷第381頁） ⒊ 受理各類案件紀錄表、受理刑事案件報案三聯單、受理詐騙帳戶通報警示簡便格式表（109年偵字26770號卷第375頁至第377頁、第393頁至第401頁） ⒋ 臺灣土地銀行竹東分行109年9月22日竹東字第1090003080號函暨附件（109年偵字26770號卷第201頁至第208頁） ⒌ 臺灣土地銀行中壢分行109年10月21日中壢字第1090004119號函暨附件（109年偵字26770號卷第229頁至第231頁）  ４ 王淑娟 109年6月8日 詐騙集團成員利用FACEBOOK、LINE與告訴人王淑娟聯繫，向告訴人王淑娟推銷香港六合彩金，致告訴人游秋雲陷於錯誤而匯款至指定帳戶，損失6萬元。 ⒈ 告訴人王淑娟109年7月31日警詢（109年偵字26770號卷第403頁至第405頁） ⒉ 告訴人王淑娟提供之郵政跨行匯款申請書（109年偵字26770號卷第409頁） ⒊ 金融機構聯防機制通報單、受理詐騙帳戶通報警示簡便格式表、受理各類案件紀錄表、受理刑事案件報案三聯單、內政部警政署反詐騙諮詢專線紀錄表（109年偵字26770號卷第407頁、第411頁至第417頁） ⒋ 臺灣土地銀行竹東分行109年9月22日竹東字第1090003080號函暨附件（109年偵字26770號卷第201頁至第208頁） ⒌ 臺灣土地銀行中壢分行109年10月21日中壢字第1090004119號函暨附件（109年偵字26770號卷第229頁至第231頁）  ５ 陳惠敏 109年2月底 詐騙集團成員利用FACEBOOK、LINE與告訴人陳惠敏聯繫，佯稱下注保證中獎，需依指示方能兌獎等語，致告訴人陳惠敏陷於錯誤而匯款至指定帳戶，共損失135萬6000元。 ⒈ 告訴人陳惠敏110年2月26日警詢（109年偵字26770號卷第425頁至第435頁） ⒉ 告訴人陳惠敏提供之郵政跨行匯款申請書（109年偵字26770號卷第469頁） ⒊ 內政部警政署反詐騙諮詢專線紀錄表、受理詐騙帳戶通報警示簡便格式表（109年偵字26770號卷第437頁至第455頁） ⒋ 臺灣土地銀行竹東分行109年9月22日竹東字第1090003080號函暨附件（109年偵字26770號卷第201頁至第208頁） ⒌ 臺灣土地銀行中壢分行109年10月21日中壢字第1090004119號函暨附件（109年偵字26770號卷第229頁至第231頁）